臺灣高等法院臺南分院刑事判決　　　 99年度交上訴字第408號
上　訴　人　臺灣臺南地方法院檢察署檢察官
上　訴　人
即　被　告　林志恆
選任辯護人　蔡敬文律師
上列上訴人因被告公共危險等案件，不服臺灣臺南地方法院九十
八年度交訴字第一一二號中華民國九十九年三月十二日第一審判
決（起訴案號：臺灣臺南地方法院檢察署九十八年度偵字第六０
０二號；移送併辦字號：臺灣臺南地方法院檢察署九十八年度偵
字第一五六八六號），提起上訴，本院判決如下：
    主  文
原判決撤銷。
林志恆從事業務之人，因業務上之過失致人於死，處有期徒刑壹
年貳月；又駕駛動力交通工具肇事，致人死傷而逃逸，處有期徒
刑壹年。應執行有期徒刑壹年拾月。
    事  實
一、林志恆平時從事搭設遮雨棚、遮陽棚之工作，駕駛自用小貨
    車搭載遮雨棚、遮陽棚至工地係其附隨業務，為從事駕駛業
    務之人。其於民國九十八年三月十日上午九時許，駕駛車牌
    號碼五Ｓ─二三四五號自用小貨車，沿臺南市○○區○○路
    由北往南方向行駛，行經中正路與中正路十五巷口時，本應
    注意汽車超車時，應於前車左側保持半公尺以上之間隔超過
    ，而依當時天候晴朗、日間自然光線、柏油路面乾燥、路面
    無障礙物及缺陷、視距復屬良好，並無不能注意之情事，竟
    疏未注意及此，貿然超越同向在前由黃清金騎乘搭載其妻黃
    楊累之車牌號碼九ＧＰ─七九０號重型機車，致所駕駛之自
    用小貨車右後車尾處擦撞黃清金所騎乘之上開重型機車之左
    後視鏡下緣處，黃清金所穿著之長袖外套左衣袖外側下緣處
    並勾到林志恆所駕駛之自用小貨車右後車尾處，黃清金、黃
    楊累因而人車到地，黃清金受有蜘蛛網膜下出血、外傷性腦
    出血、臉部擦傷、左膝擦傷、頸椎脊髓損傷併四肢癱瘓之重
    傷害；黃楊累則受有頭部外傷及膝挫傷等傷害。林志恆於肇
    事後，未向員警報案或留置現場等待員警前往處理，亦未將
    黃清金、黃楊累送醫或為其他救護措施，竟基於肇事逃逸之
    犯意，駕駛上開自用小貨車逃逸。嗣有路人張義見狀記下
    林志恆上開自用小貨車之車牌號碼後報警處理，經警據報前
    往現場並調閱現場路口監視錄影器始循線查知上情。黃清金
    經送醫急救後，終因傷害過重，於九十九年三月二十七日因
    尿路感染併敗血性休克與急性呼吸衰竭不治死亡。
二、案經黃楊累訴由臺南市警察局永康分局報告臺灣臺南地方法
    院檢察署檢察官偵查起訴，暨移送併案審理。
    理  由
一、按被告以外之人於審判外之陳述，雖不符刑事訴訟法第一百
    五十九條之一至一百五十九條之四之規定，而經當事人於審
    判程序同意作為證據，法院審酌該言詞陳述或書面陳述作成
    時之情況，認為適當者，亦得為證據。刑事訴訟法第一百五
    十九條之五第一項定有明文。查，本判決下列所引用之被告
    以外之人於審判外之陳述（包括書證），檢察官、被告及其
    選任辯護人於本院言詞辯論時均同意有證據能力（見本院卷
    第一百七十四頁），本院審酌上開證據資料製作時之情況，
    尚無違法不當及證明力明顯過低之瑕疵，且以之作為證據應
    屬適當，揆諸前開規定，自均有證據能力。
二、訊據被告林志恆固不否認平時從事搭設遮雨棚、遮陽棚之工
    作，駕駛自用小貨車搭載遮雨棚、遮陽棚至工地為其附屬業
    務及於九十八年三月十日上午九時許，駕駛車牌號碼五Ｓ─
    二三四五號自用小貨車行經臺南市○○區○○路與中正路十
    五巷口等事實，惟矢口否認有何業務過失傷害、業務過失致
    死及肇事致人死傷而逃逸等犯行，辯稱：鑑定小組人員並未
    在伊所駕駛之自用小貨車上採集到任何與他車擦撞之痕跡，
    可見伊之自用小貨車並未與黃清金所騎乘之機車發生擦撞；
    另伊行經肇事地點，雖有聽到後方機車倒地之聲音，然經觀
    看車上之後視鏡發現後方一台銀白色之自用小客車駛向路旁
    ，該名駕駛人急忙跑下車，伊認為係後方銀白色之自用小客
    車駕駛人肇事致人受傷，本次車禍與伊無涉，始駛離現場云
    云。選任辯護人復以：(一)證人張義汽車所停位置，是否確
    能清楚看到被告車子與被害人機車發生車禍之情景？(二)被害
    人機車左後視鏡下緣處之夾雜淡藍色物質之擦痕及長袖外套
    左衣袖外側下緣處之藍色外來漆、其成分是否與被告車子之
    油漆相符？(三)本件如係被告之自小貨車之右後方擦撞被害人
    黃清金之機車左後視鏡，則被害人之機車把手裝置有機車
    手套，衡情被害人之袖口應在機車手套內，為何被害人之袖
    口會夾雜有淡藍色物質？究竟如何造成？被害人之左把手
    機車手套為何未留下藍色外來漆？被害人之左把手末端為
    何未留下藍色外來漆？被害人之機車左後視鏡背面（左前
    車手蓋）為何會有擦痕？被害人之機車左前車手蓋為何會
    有擦痕？該擦痕究竟如何得來，為何無藍色外來漆？被告
    車子孔座，應有後視鏡塑膠纖維。被告車子孔座，已使用
    多時，應無油漆。被害人之機車應倒向右邊，而不是倒向
    左邊。然被害人之機車為何倒向左邊？被害人之機車有無
    可能先被其他車子撞到後再撞到被告之小貨車？錄影帶既
    能看到被告小貨車，為何看不出肇事情形？尚有未明，應再
    送中央警察大學鑑定等語；經查：
(一)、證人張義於警詢、偵訊及原審審理時均證稱：伊載女友陶
    美雪在機車倒地前幾公尺的早餐店買早餐，女友下車購買早
    餐，伊將銀色自用小客車停在早餐店前，並坐在車上從後視
    鏡看後方，當時光線明亮、視線清楚，伊看見一輛藍色自用
    小貨車超越一台機車，那台機車就倒在地上，機車倒地滑行
    發出很大聲響，該自用小貨車駕駛人並未停車，直接開走，
    伊馬上打電話叫救護車，過約一分鐘左右，藍色自用小貨車
    有返回車禍現場前幾十公尺遠的路口稍停；但駕駛人並未下
    車，停約數秒後又駛離。車禍發生前，只有一台腳踏車行駛
    在機車後方，機車倒地後，腳踏車才騎過肇事地點，並沒有
    其他車輛經過，待警方到現場時，伊將肇事之藍色自用小貨
    車之車牌號碼提供予警方等語（見警卷第六至八頁、偵字第
    六００二號卷第六頁及原審卷第四十六至四十九頁）。觀其
    歷次供述，均相一致，並無前後齟齬之處。
(二)、被告雖辯稱：伊行經肇事地點時，雖有聽到後方機車倒地之
    聲音，然經觀看車上之後視鏡發現後方一銀白色之自用小客
    車駛向路旁，駕駛人急忙跑下車，伊認為係後方之銀白色自
    用小客車肇事致人受傷云云；然證人張義於偵訊時及原審
    審理時均已結證稱：伊所駕駛之銀色自用小客車原本就停於
    早餐店前，本件車禍發生當時並未有銀白色自小客車尾隨在
    被告所駕駛之藍色自用小客車後方，係本件車禍發生，伊見
    機車倒地，才下車等語（見偵字第六００二卷第八頁、原審
    卷第四十九頁）。證人即在本件車禍現場三至五公尺前開設
    早餐店之老闆葉永生於警詢時證述：在車禍發生前，確實有
    輛銀色自用小客車停在早餐店前，該輛自用小客車女性乘客
    下車購買早餐等語（見原審卷第六十一頁）。由證人葉永生
    之證言，已可排除本件係張義之銀色自用小客車擦撞被害
    人黃清金所騎乘之重型機車肇事之可能性，因之，被告虛偽
    杜撰本件係行駛在其後方為證人張義所駕駛之自用小客車
    擦撞被害人所騎乘之機車，證人張義甚且將車疾停路旁，
    下車查看等情，顯係事後卸責之詞，不足採信。選任辯護人
    為被告辯稱證人張義汽車所停位置，是否確能清楚看到被
    告車子與被害人發生車禍之情景？尚有疑義；然本院於九十
    九年七月十六日親至現場履勘，經被告及選任辯護人分別進
    入證人張義於九十八年三月十日案發當時所駕駛之自用小
    客車中，從車內後視鏡確可看到案發時機車倒地處，但很模
    糊；惟從車外之後視鏡看則很清楚等情。有本院勘驗筆錄在
    卷可稽（見本院卷第七十二頁）。選任辯護人此部分之抗辯
    亦無足採。從而，被告於原審聲請對證人張義測謊，自無
    必要。
(三)、本件經臺南縣警察局（臺南縣市合併後已統稱臺南市警察局
    ，下仍稱臺南縣警察局）採集被告所駕駛之自用小貨車（Ａ
    車）及被害人黃清金所穿著之米色長袖外套及所騎乘之機車
    （Ｂ車）上之跡證。被告所駕駛之自用小貨車車尾距地面高
    度約九十六點五─九十八公分之孔座側邊有一處擦痕，長約
    一點五公分，其上藍色油漆部分已脫落（即跡證編號Ａ１，
    詳永康分局勘察採證照片編號十一、十二）；另自用小貨車
    車尾距地面約一百十二點五公分之孔座上緣亦有一處擦痕，
    其上藍色油漆部分亦已脫落（即跡證編號Ａ２，詳永康分局
    勘察採證照片編號十一、十二及臺南縣警察局勘察採證報告
    第四頁插圖一）；被害人黃清金所著長袖外套左衣袖外側下
    緣距袖口約四點五公分處有一藍色外來漆，該外來漆長約二
    公分、寬約０點五公分（即跡證編號Ｂ１），外來漆上方條
    狀飾帶與衣袖縫接處已斷裂（見永康分局勘察採證照片編號
    十五至十九）；被害人黃清金所騎乘之重型機車左後視鏡下
    緣處有一擦痕，長約一公分、寬約０點五公分，該處擦痕夾
    雜淡藍色物質（即跡證編號Ｂ２，詳永康分局勘察採證照片
    編號二十八）；經當場模擬量測被害人黃清金所著長袖外套
    上藍色外來漆距地面高度約九十七公分；被害人黃清金所騎
    乘之機車左後視鏡下緣處擦痕距地面高度約一百十一公分（
    見永康分局勘察採證照片編號三十八至四十二及臺南縣警察
    局勘察採證報告第六頁插圖二），綜上開勘察情形，被告所
    駕駛之自用小貨車上所見跡證編號Ａ１擦痕距地高約九十六
    ─九十八公分與模擬案發時被害人黃清金所著外套左衣袖外
    側跡證編號Ｂ１藍色外來漆距地高約九十七公分具相近之位
    高；跡證編號Ａ２距地高度約一百十二點五公分與跡證編號
    Ｂ２距地高約一百十一公分具相近之位高（考量碰撞時機車
    可能發生偏斜或彈升狀況）。上開跡證編號Ｂ１藍色外來漆
    ，研判係與Ａ車車尾處車框孔座側邊接觸轉移所致，已當場
    剪取該外來漆處布料連同Ａ車上跡證編號Ａ１擦痕處油漆片
    另送刑事警察局鑑定等情，此有臺南縣警察局勘察採證報告
    及永康分局勘察採證照片在卷可按（見永康分局偵查卷及所
    附臺南縣警察局林志恒涉嫌肇事逃逸案勘察採證報告第六至
    七頁）。又上開Ｂ１與Ａ１經內政部刑事警察局依鏡檢法、
    紅外線光譜分析法、掃瞄式電子顯微鏡／Ｘ射線能譜分析法
    及熱裂解氣相層／質譜分析法鑑定結果，確屬相似等情，復
    有鑑定書乙紙在卷可稽（見偵字第六００二號卷第二十二頁
    ）。而由前揭被害人黃清金所騎乘之機車及所著長袖外套上
    所採集之跡證觀之，被害人機車左後視鏡下緣處之夾雜淡藍
    色物質之擦痕及長袖外套左衣袖外側下緣處之藍色外來漆，
    均係新近產生之跡證，且該等跡證復與證人張義所述被告
    所駕駛之自用小貨車自左側超越被害人黃清金所騎乘之機車
    之兩車行進動線相符，足證被害人黃清金機車倒地，係因被
    告所駕駛之自用小貨車自被害人黃清金機車之左側超越，被
    告所駕駛之自用小貨車右後方擦撞被害人黃清金所騎乘之機
    車左後視鏡，被害人黃清金所穿著之長袖外套左衣袖下緣處
    並勾到被告所駕駛之上開自用小貨車右後車尾處所致，證人
    張義確係依自己親身體驗之事實為證述，其所為證詞，應
    堪採信。選任辯護人固以上開情詞為被告置辯；但查：臺
    南縣警察局勘察採證時，在被害人機車左後視鏡下緣處發現
    之夾雜淡藍色物質之擦痕（Ｂ２）及長袖外套左衣袖外側下
    緣處之藍色外來漆（Ｂ１），已如上述，上開Ｂ１經採證送
    鑑定，Ｂ２則因量微而未送鑑定一節，業據鑑定證人即臺南
    縣警察局刑事警察局刑事鑑識中心員警黃道聰於本院結證明
    確（見本院卷第一百三十五頁）。上開Ｂ１送請刑事警察局
    鑑定結果，已如上述。且依刑事警察局鑑定書所載：編號Ｂ
    １與現場Ａ１之比鑑情形，依鏡檢法檢視，Ａ１經檢視為藍
    色層漆碎片，層次由外而內依序為藍色層、橘紅色層、淺藍
    色層、黑色層，取藍色層鑑定，予以編號Ａ１─１。Ｂ１經
    檢視為布料，由交互編職之白色纖維構成，其表面發現有送
    驗單位以比例尺標示Ｂ１處有微量外來藍色及土黃色物質，
    取藍色物質鑑定，予以編號Ｂ１─１。再取編號Ｂ１─１與
    編號Ａ１─１比鑑，外觀比對結果，編號Ｂ１─１之顏色與
    編號Ａ１─１相似。再根據紅外線光譜分析法、掃瞄式電子
    顯微鏡／Ｘ─射線能譜分析法、熱裂解氣相層析質譜分析法
    分析結果：編號Ａ１─１檢出丙烯酸類─聚酯（Ａcrylic─
    Ｐolyester）樹酯及無機顏料二氧化鈦（ＴiO2） 等成分。
    編號Ｂ１─１，因檢體量微，僅以外線光譜分析法、掃瞄式
    電子顯微鏡／Ｘ─射線能譜分析法分析結果，編號Ｂ１─１
    檢出丙烯酸類─聚酯（Ａcrylic─Ｐolyester）樹酯及無機
    顏料二氧化鈦（ＴiO2） 等成分。故研判Ｂ１─１與編號Ａ
    １─１相似，已如上開刑事警察局鑑定書。選任辯護人就審
    判長訊問是否聲請函詢刑事警察局關於被告車子油漆碎片與
    被害人黃清金所著衣物顏色鑑定結果「相似」，是否即是「
    相同」之意，復答稱「無再函詢必要」（見本院卷第一百三
    十五頁背面），足認二者應屬相符。選任辯護人另抗辯被告
    車子孔座，已使用多時，應無油漆等語；然鑑識人員既於被
    告車上取得Ａ１之油漆跡證，足認選任辯護人抗辯該車使用
    多時，應無油漆一節，並不可採。鑑定證人黃道聰於本院
    結證稱：「（若後視鏡較為突出，被害人機車的把手是否仍
    會碰撞到被告的車子？）有可能，因為後視鏡有一個角度，
    近四十五度角，若穿過車框，把手也有可能碰撞到被告車子
    ，因車框距高為一一六公分，後視鏡高度據測量結果也差不
    多這個高度，不過後視鏡有死角，且兩車均為動態」等語（
    見本院卷第一百三十四頁）。後視鏡既有死角，且兩車均為
    動態，既足影響黃清金騎乘之機車是否碰撞被告駕駛之自小
    貨車，而勘察採證之員警既僅於機車左後視鏡下緣處採得Ｂ
    １之跡證，而未於機車之左把手、手套等處採得跡證，足認
    機車之左把手末端、左把手機車手套應未與自小貨車碰撞，
    該處未留下藍色外來漆，自屬必然。而機車左後視鏡下緣處
    採得Ｂ２跡證，益徵該處為兩車碰撞處。又兩車既僅輕微擦
    撞，自非必然在被告車子孔座未採得後視鏡之塑膠纖維。
    被害人之機車把手固裝置有機車手套，然機車駕駛人裝置機
    車手套之目的無非避免夏日曝晒及冬天受凍，於騎乘機車時
    係將手腕握在機車把手末端處，以保護手腕處不受曝晒及受
    凍，而非將外套衣袖全塞入機車手套內。又員警係在被害人
    黃清金所著長袖外套左衣袖外側下緣距袖口約四點五公分處
    有一藍色外來漆，該外來漆長約二公分、寬約０點五公分（
    即跡證編號Ｂ１），已如上述，鑑定報告認該Ｂ１跡證係兩
    車碰撞之跡證轉移所致，自屬合理。依九十八年三月十日
    上午九時四十五分左右，員警所拍照片顯示（見警卷第二十
    八、二十九頁），車禍發生後，被害人之機車係往左傾倒、
    滑行，並留下刮地痕，則被害人之機車左前車手蓋留下擦痕
    ，自屬必然。被害人之機車與被告之自小貨車於車禍當時
    ，既均為動態，於二車發生碰撞後，機車是否傾倒，往左或
    往右傾倒，往往受機車駕駛人之反應而有不同，自非必然往
    右傾倒。復查無相關證據，足認兩車相撞後機車必往右側傾
    倒，選任辯護人辯稱被害人之機車必向右側傾倒，自無可採
    。車禍發生前，只有一台腳踏車行駛在機車後方，機車倒
    地後，腳踏車才騎過肇事地點，並沒有其他車輛經過等情，
    業據證人張義證述如上，被害人之機車自無可能為被告以
    外車輛撞及之可能。依警卷第二十頁及二十一頁之監視器
    翻拍畫面觀之，該監視器應係設於臺南市永康區○○○路與
    中山南路口，並非設於車禍事故發生之中正路與中正路十五
    巷口，則該監視器無法看出車禍肇事情形，自無疑義。
(四)、本件被害人黃清金之機車倒地，係因被告所駕駛之自用小貨
    車自被害人黃清金機車之左側超越，被告所駕駛之自用小貨
    車右後方擦撞被害人黃清金所騎乘之機車左後視鏡，被害人
    黃清金所穿著之長袖外套左衣袖下緣處並勾到被告所駕駛之
    上開自用小貨車右後車尾處所致，已如前述。參諸證人張義
    於偵訊及原審審理時結證稱：被害人黃清金所騎乘之機車
    倒地當下，除被告所駕駛之自用小貨車行經該處外，並未有
    其餘車輛經過等語（見偵字第六二二０號卷第六頁及原審卷
    第四十七頁、第四十八頁背面），且被告亦自承：有聽到後
    面有機車倒地之聲音等語（見原審卷第二十九頁），衡情，
    被告應可認知係其所駕駛之自用小貨車於超越被害人黃清金
    所騎乘之機車時，造成被害人黃清金人車倒地之事實。又被
    告於車禍發生後駛離現場，約一分鐘後隨即折返，並停在距
    離現場附近約數十公尺處後，再行駛離乙節，除據證人張義
    證述在前外，復為被告所不否認，被告並稱：伊不知是否
    有人在處理車禍，所以才折返現場查看，因看到有人在處理
    ，便駛離現場等語（見原審卷第二十九頁背面）。被告既於
    原審訊問時供稱本件車禍事故已有肇事者下車查看，又何須
    擔憂無人在現場處理車禍事故，況且，若擔憂不知是否有人
    處理，理應將車直接開至車禍現場，又何須將車停放在距離
    車禍現場數十公尺處冷眼旁觀，被告上開辯解，已與常情相
    違，足見被告實係因駕車擦撞被害人黃清金所騎乘之機車倒
    地，且知此一事實，始有上述於肇事後復返回車禍現場附近
    旁觀之不尋常舉動。是被告在肇事後既未對被害人等採取救
    護或其他必要措施，亦未向警察機關報告，即逕自駕駛前開
    自用小貨車離開，其有肇事逃逸之犯行，洵堪認定。
(五)、按汽車超車時，應顯示左方向燈並於前車左側保持半公尺以
    上之間隔超過，道路交通安全規則第一百零一條第一項第五
    款定有明文。本件被告駕車於道路上行駛，自應注意上開道
    路交通安全規則之規定，而本件車禍發生當時天候晴朗、日
    間自然光線、柏油路面乾燥、路面無障礙物及缺陷、視距復
    屬良好等情，則有道路交通事故調查報告表（一）載明可按
    ，足見案發當時被告客觀上應無不能注意之情事，然被告竟
    於超越前車時，未保持半公尺以上之間隔，致不慎與被害人
    黃清金所騎乘之機車發生擦撞，被害人黃清金因而人車倒地
    ，受有蜘蛛網膜下出血、外傷性腦出血、臉部擦傷、左膝擦
    傷、頸椎脊髓損傷併四肢癱瘓之重傷害，被害人黃楊累則受
    有頭部外傷及膝挫傷等傷害乙節，復有財團法人奇美醫院出
    具之診斷證明書二紙（見警卷第十六至十七頁）及財團法人
    臺灣基督長老教會新樓醫院（下稱新樓醫院）九十八年十月
    十二日新樓歷字第０九八四一七四號函暨檢送之病歷影本附
    卷（見原審卷第二宗第四至十二頁）可稽。被害人黃清金因
    本件車禍事故受傷，迨九十九年三月二十七日，終因尿路感
    染併敗血性休克與急性呼吸衰竭不治死亡，且被害人黃清金
    於九十九年三月二十二日急診住院至九十九年三月二十七日
    死亡之間的病情與之前車禍造成之傷害有相當因果關係等情
    ，復有新樓醫院診斷證明書一００年一月六日新樓歷字第一
    ００四００四號函、死亡證明書、戶籍謄本各一紙在卷可稽
    （見偵卷第十二至十三頁、本院卷第一百六十三頁、十三頁
    、十四頁），足認被害人黃清金係因本件車禍直接引致死亡
    。被告上述駕車肇事之行為，顯然具有過失至明。此外，復
    有道路交通事故現場圖一紙及事故現場暨車損照片共十六幀
    在卷可按，被告上開過失駕駛行為，與被害人黃清金死亡及
    被害人黃楊累受有傷害之結果間，具有相當因果關係，亦無
    疑義。至起訴書雖記載被告有疏未注意車前狀況及兩車併行
    間隔之過失，然起訴書疏未審酌被告超越被害人黃清金所騎
    乘之前車之相對位置，並非僅係併行行駛，致未予認定被告
    有疏未注意前開超車應遵行之規定，併予敘明。
(六)、本件經送請臺灣省臺南區車輛行車事故鑑定委員會，鑑定結
    果認如小貨車與機車接觸跡證屬實，則林志恆駕駛小貨車，
    超越未保持安全間隔，擦撞機車，為肇事原因，有該會九十
    九年十月二十八日南鑑字第０九九五九０三七一八號函在卷
    可參（見本院卷第九八頁），就被告之肇事責任亦為相同之
    認定。從而，被告之過失行為與被害人黃清金之死亡結果，
    具有相當因果關係。被告犯行明確，堪予認定。選任辯護人
    聲請再將本案送中央警察局大學鑑定，本院認無必要，併此
    敘明。
(七)、綜上所述，被告辯稱伊所駕駛之自用小貨車並未與被害人黃
    清金所騎乘之機車擦撞云云，係卸責之詞，要非可採。被告
    選任辯護人所辯亦無足採。本件事證明確，被告涉犯業務過
    失致死、業務過失傷害及肇事逃逸犯行洵堪認定，均應依法
    論科。
三、核被告林志恆所為，係犯刑法第二百七十六條第二項之業務
    過失致人於死罪、第二百八十四條第二項之業務過失傷害罪
    、同法第一百八十五條之四之肇事逃逸罪。起訴書認被告涉
    犯同法第二百八十四條第一項項前段之過失傷害罪，尚有未
    合，惟因基本社會事實同一，爰依法變更起訴法條。被告一
    業務過失行為，致被害人黃清金死亡及黃楊累受有普通傷害
    ，係一行為觸犯二罪名，為想像競合犯，應從一重之業務過
    失致死罪處斷。被告所犯業務過失致死與肇事逃逸二罪間，
    犯意各別，行為互殊，罪名有異，應予分論併罰。至移送併
    案審理部分與本案係同一事實，業據本院審究如上，附此敘
    明。
四、原審以被告犯罪事證明確，因予論罪科刑，固非無見，被告
    上訴意旨仍執陳詞，否認犯罪，固無理由，惟查：(一)本件被
    害人黃清金因被告之過失駕駛行為，致受有蜘蛛網膜下出血
    、外傷性腦出血、臉部擦傷、左膝擦傷、頸椎脊髓損傷併四
    肢癱瘓重傷害，嗣被害人黃清金因尿路感染併敗血性休克與
    急性呼吸衰竭而於九十九年三月二十七日死亡，有診斷證明
    書、死亡證明書及戶籍謄本等在卷可稽。本件被害人黃清金
    死亡與被告之過失行為間有相當因果關係存在。本件被告之
    不法犯行，應論以刑法第二百七十六條第二項之業務過失致
    死罪，原判決未及審酌被害人黃清金死亡之事實，僅論以刑
    法第二百八十四條第二項之業務過失致重傷害罪，自有未合
    。(二)原審未及審酌被害人黃清金死亡之事實，於量刑時顯然
    較輕。檢察官上訴意旨指摘原判決論罪及科刑均有未合，自
    屬有據。原判決既有未當，自屬無可維持，應由本院予以撤
    銷改判，爰審酌被告駕駛自用小貨車超越被害人黃清金所騎
    乘之重型機車時，疏未注意保持半公尺以上之間隔，係本件
    車禍發生之肇事原因，其過失程度至為重大，其因一時疏忽
    肇致被害人黃清金死亡，被害人黃楊累則受有普通傷害，被
    告於肇事致人死傷後，未向員警報案或留置現場等待員警前
    往處理，亦未將被害人等送醫救治或為其他救護措施，隨即
    駕車逃逸駛離現場，惡性非輕，又本件案發迄今，猶未與被
    害人達成和解並賠償損害，及被告犯後猶飾詞否認犯行，並
    誣指目擊證人張義峰為本件之肇事者之態度等一切情狀，量
    處如主文第二項所示之刑，並定其應執行刑，以資懲儆。
五、據上論斷，應依刑事訴訟法第三百六十九條第一項前段、第
    三百六十四條、第二百九十九條第一項前段、第三百條、刑
    法第二百七十六條第二項、第二百八十四條第二項、第一百
    八十五條之四、第五十五條、第五十一條第五款，刑法施行
    法第一條之一第一項、第二項，判決如主文。
本案經檢察官謝錫和到庭執行職務。
中    華    民    國    100   年    2     月    23    日
                  刑事第二庭    審判長法  官  葉居正
                                      法  官  張桂美
                                      法  官  陳春長
以上正本證明與原本無異。
如不服本判決應於收受送達後10日內向本院提出上訴書狀，其未
敘述上訴理由者，並得於提起上訴後10日內向本院補提理由書（
均須按他造當事人之人數附繕本）「切勿逕送上級法院」。
                                      書記官  尤乃玉
中    華    民    國   100    年    2     月    23    日
中華民國刑法第276條
（過失致死罪）
因過失致人於死者，處 2 年以下有期徒刑、拘役或 2 千元以下
罰金。
從事業務之人，因業務上之過失犯前項之罪者，處 5 年以下有
中華民國刑法第284條
（過失傷害罪）
因過失傷害人者，處 6 月以下有期徒刑、拘役或 5 百元以下罰
金，致重傷者，處 1 年以下有期徒刑、拘役或 5 百元以下罰金
。
從事業務之人，因業務上之過失傷害人者，處 1 年以下有期徒
刑、拘役或 1 千元以下罰金，致重傷者，處 3 年以下有期徒刑
、拘役或 2 千元以下罰金。期徒刑或拘役，得併科 3 千元以下
罰金。
中華民國刑法第185條之4
（肇事遺棄罪）
駕駛動力交通工具肇事，致人死傷而逃逸者，處 6 月以上 5 年
以下有期徒刑。